臺灣士林地方法院刑事判決
111年度易字第37號
公  訴  人  臺灣士林地方檢察署檢察官
被      告  闕鉑洋



上列被告因業務侵占案件，經檢察官提起公訴（110年度偵緝字
第493號），被告於準備程序中就被訴事實為有罪陳述，經本院
合議庭裁定由受命法官獨任進行簡式審判程序，判決如下：
    主  文
闕鉑洋犯業務侵占罪，處有期徒刑陸月，如易科罰金，以新臺幣
壹仟元折算壹日。緩刑伍年，並應依附表所示方式向張淑女支付
損害賠償即新臺幣貳佰萬元。
    事實及理由
一、本案犯罪事實及證據，除證據部分應補充及更正如下外，其
    餘均引用檢察官起訴書之記載（如附件）：
　㈠證據部分應補充「被告闕鉑洋於本院民國111年2月21日準備
    程序及簡式審判程序之自白」；
　㈡證據清單編號4所示「萊爾富公司現金日報表3張」應更正記
    載為「萊爾富公司現金日報表4張」。
二、論罪科刑
　㈠被告行為後，刑法第336條第2項業於108年12月25日修正公布
    ，同年月27日生效，修正前罰金刑部分之法定刑為「3千元
    以下罰金」，並依刑法施行法第1條之1第2項前段規定「就
    其所定數額提高為30倍」計算，修正為「9萬元以下罰金」
    ，本次修法將上開條文之罰金數額調整換算後予以明定，並
    未變更實質內容，不生有利或不利被告之影響，尚無新舊法
    比較之問題，爰逕行適用修正後之規定。
　㈡按業務侵占罪之成立，以因執行業務而持有他人之物為前提
    ，倘行為人基於業務關係合法持有他人之物，而於持有狀態
    繼續中，擅自處分或易持有為所有之意思而逕為所有人之行
    為，即足當之。經查，被告於案發時受僱於告訴人張淑女加
    盟之萊爾富便利商店北崗店，擔任店長一職，負責銷售店內
    商品、保管店內營收，並應將每日營業額按時繳回萊爾富公
    司，為從事業務之人，其於104年9月18日至同年月22日間，
    將其業務上保管之營收款項共計新臺幣（下同）118萬2,137
    元及價值7萬2,792元之商品，變易持有為所有之意而侵占入
    己，是核其所為，係犯刑法第336條第2項之業務侵占罪。
　㈢被告於上揭時間、地點，先後侵占其保管之營收款項及商品
    之舉，係出於同一目的，且係於密切接近之時地實施，侵害
    同一之法益，各行為之獨立性極為薄弱，依一般社會健全觀
    念，在時間差距上，難以強行分開，在刑法評價上，以視為
    數個舉動之接續施行，合為包括之一行為予以評價，較為合
    理，應認屬接續犯，而僅論以一業務侵占罪。
　㈣爰審酌被告未能謹守分際，貪圖一己之利，侵占業務上所保
    管之款項，違背其與告訴人間之信賴關係，致生損害於告訴
    人之財產，法治觀念容有不足，應予非難，衡以其犯後坦承
    犯行，並與告訴人成立調解，願分期賠償告訴人200萬元，
    有本院111年度附民字40號和解筆錄在卷可稽，足認其犯後
    態度堪稱良好等情，暨考量其犯罪動機、手段、情節、告訴
    人所受損害，及被告本院審理時自陳之教育程度、家庭經濟
    狀況、健康狀況（本院111年易字第37號卷第35頁）等一切
    情狀，量處如主文所示之刑，並諭知易科罰金之折算標準。
三、查被告前未曾因故意犯罪受有期徒刑以上刑之宣告，已如前
    述，其因一時失慮，致罹刑典，所為固屬不當，惟其事後已
    坦承犯行，並以如附表所示方式分期給付告訴人200萬元之
    條件與告訴人成立和解，告訴人亦表示願意給被告緩刑自新
    之機會，有前引本院和解筆錄及本院111年3月7日訊問筆錄
    在卷可參（本院111年易字第37號卷第45頁），堪信其經此
    偵審程序及刑之宣告後，當已知所警惕，本院因認前開對被
    告所宣告之刑以暫不執行為適當，爰審酌被告分期付款所需
    期間，依刑法第74條第1項第1款之規定諭知緩刑5年，以啟
    自新；另為兼顧告訴人之權益保障，爰參酌被告與告訴人間
    之和解內容，依刑法第74條第2項第3款規定，附加緩刑條件
    如附表所示。又倘被告違反前開緩刑條件，且情節重大，足
    認原宣告之緩刑難收其預期效果，而有執行刑罰之必要時，
    檢察官得依刑法第75條之1第1項第4款規定撤銷其緩刑之宣
    告，併此敘明。
四、沒收部分
　　按犯罪所得，屬於犯罪行為人者，沒收之；於全部或一部不
    能沒收或不宜執行沒收時，追徵其價額，刑法第38條之1第1
    項前段、第3項分別定有明文。又依刑法第38條之1宣告之沒
    收或追徵，有過苛之虞、欠缺刑法上之重要性、犯罪所得價
    值低微，或為維持受宣告人生活條件之必要者，得不宣告或
    酌減之，同法第38條之2第2項亦有明定。經查：被告於前開
    時間侵占業務上保管之款項共計118萬2,137元及價值7萬2,7
    92元之商品，均屬被告之犯罪所得，本應就該等所得宣告沒
    收，然被告業以分期付款賠償告訴人200萬元之條件與告訴
    人成立和解，業如前述，堪認被告應賠付之金額已超過上述
    應沒收犯罪所得之數額，若再予宣告沒收或追徵，將致被告
    遭重複剝奪而有過苛之虞，爰依刑法第38條之2第2項規定，
    就被告犯罪所得部分，不予宣告沒收或追徵。
據上論斷，應依刑事訴訟法第273條之1第1項、第299條第1項前
段、第310條之2、第454條第2項，刑法第336條第2項、第41條第
1項前段、第74條第1項第1款、第2項第3款，刑法施行法第1條之
1第1項，判決如主文。
本案經檢察官許恭仁提起公訴，由檢察官謝榮林到庭執行職務。
中　　華　　民　　國　　111 　年　 　3　　月　　31　　日
                  刑事第五庭  法  官  黃 瀞 儀  
以上正本證明與原本無異。
如不服本判決應於收受送達後20日內向本院提出上訴書狀，並應
敘述具體理由。其未敘述上訴理由者，應於上訴期間屆滿後20日
內向本院補提理由書( 均須按他造當事人之人數附繕本) 「切勿
逕送上級法院」。
                              書記官  李 俊 錡  
中　　華　　民　　國　　111 　年　　3 　　月　　31　　日

附錄本案論罪科刑之依據：
中華民國刑法
第 336 條
對於公務上或因公益所持有之物，犯前條第一項之罪者，處一年
以上七年以下有期徒刑，得併科十五萬元以下罰金。
對於業務上所持有之物，犯前條第一項之罪者，處六月以上五年
以下有期徒刑，得併科九萬元以下罰金。
前二項之未遂犯罰之。　　　　　　　　　　　　　　　　　　　　　　　　　　　
附表
給付金額（新臺幣） 給付方式 200萬元 闕鉑洋應自民國111年4月起，按月於每月10日前給付如下數額之款項至張淑女指定之帳戶（見本院111年度附民字第40號和解筆錄附件）：每年1月須給付5萬元，每年2月至12月須給付1萬元，迄清償為止。 如有1期未給付，視為全部到期。